臺灣桃園地方法院民事裁定
111年度消債更字第127號
聲  請  人  
即債務人    古勝有  
代  理  人  徐豪鍵律師(法扶律師)

上列當事人因消費者債務清理事件聲請更生，本院裁定如下：
    主  文
一、債務人甲○○自民國一百一十一年六月二十四日下午四時起開
    始更生程序。
二、命司法事務官進行本件更生程序。
    理  由
一、按債務人不能清償債務或有不能清償之虞者，得依本條例所
    定更生或清算程序，清理其債務；債務人無擔保或無優先權
    之本金及利息債務總額未逾新臺幣（下同）1,200萬元者，
    於法院裁定開始清算程序或宣告破產前，得向法院聲請更生
    ，民國107年12月26日修正並公布施行之消費者債務清理條
    例（下稱消債條例）第3條、第42條第1項分別定有明文。次
    按債務人對於金融機構負債務者，在聲請更生或清算前，應
    向最大債權金融機構請求協商債務清償方案，或向其住、居
    所地之法院或鄉、鎮、市、區調解委員會聲請債務清理之調
    解；債務人為前項請求或聲請，應以書面為之，並提出財產
    及收入狀況說明書、債權人及債務人清冊，及按債權人之人
    數提出繕本或影本。協商或調解成立者，債務人不得聲請更
    生或清算。但因不可歸責於己之事由，致履行有困難者，不
    在此限；又自債務人提出協商請求之翌日起逾30日不開始協
    商，或自開始協商之翌日起逾90日協商不成立，債務人得逕
    向法院聲請更生或清算，復為消債條例第151條第1項、第2
    項、第7項及第153條所明定。再按法院開始更生程序之裁定
    ，應載明其年、月、日、時，並即時發生效力；法院裁定開
    始更生或清算程序後，得命司法事務官進行更生或清算程序
    ；必要時，得選任律師、會計師或其他適當之自然人或法人
    一人為監督人或管理人，消債條例第45條第1項、第16條第1
    項分別定有明文。
二、聲請意旨略以：聲請人即債務人甲○○前積欠金融機構債務無
    法清償，於110年12月1日向本院聲請消費者債務清理法院前
    置調解，並於111年1月19日經本院司法事務官諭知調解不成
    立，又聲請人主張其無擔保或無優先權之債務總額為150萬2
    ,406元，未逾1,200萬元，且未經法院裁定開始清算程序或
    宣告破產，爰聲請裁定准予更生等語。　　
三、經查：　　
　㈠本條例所稱消費者，指5年內未從事營業活動或從事小規模營
    業活動之自然人；前項小規模營業指營業額平均每月20萬元
    以下者，消債條例第2條第1、2項定有明文。又消債條例第2
    條第1項所稱5年內從事小規模營業活動，係指自聲請更生或
    清算前1日回溯5年內，有反覆從事銷售貨物、提供勞務或其
    他相類行為，以獲取代價之社會活動，依其5年內營業總額
    除以實際經營月數之計算結果，其平均營業額為每月20萬元
    以下者而言，例如：平均月營業額未逾20萬元之計程車司機
    、小商販等即屬之（參照辦理消費者債務清理事件應行注意
    事項第1點）。經查，參以聲請人勞工保險被保險人投保資
    料表及國稅局綜合所得稅各類所得資料清單，可知聲請人於
    聲請更生前，均投保在民間公司，且無從事小額營業活動，
    自得依消債條例聲請更生，合先敘明。　　
  ㈡又聲請人以其有不能清償債務情事，向本院聲請債務清理前
    置調解，經本院以110年度司消債調字第578號調解事件受理
    在案，嗣經本院司法事務官於111年1月19日諭知調解不成立
    等情，業經本院依職權調取上開調解案卷查明無訛，是聲請
    人確已依消債條例第151條第1項、第153之1第1項之規定，
    於聲請更生前聲請法院調解，本院自得斟酌該調解案卷中所
    提出之資料及調查之證據，再綜合聲請人目前全部收支及財
    產狀況，評估是否已達不能維持最低生活條件，而有「不能
    清償債務或有不能清償之虞」之情形。
四、經查，本院司法事務官前於調解程序中，函詢全體債權人陳
    報債權及提供聲請人還款方案結果，最大債權人玉山商業銀
    行股份有限公司陳報還款方案為以簽約金額13萬2,630元，
    分162期、3.05％，每期清償1,000元之還款方案。另衛生福
    利部中央健康保險署陳報其債權總額為4萬7,341元、台新國
    際商業銀行股份有限公司陳報其債權總額為7萬8,699元、勞
    動部勞工保險局陳報其債權總額為10萬1,683元、富邦資產
    管理股份有限公司陳報其債權總額為102萬1,260元。另據玉
    山銀行所陳報之前置調解金融機構無擔保債務還款分配表，
    可知聲請人金融機構之無擔保債權總額為13萬2,630元，總
    計聲請人已知悉之無擔保債權總額為130萬2,914元，未逾1,
    200萬元，惟因聲請人陳報其因生病，收入不穩，雖金融機
    構所提出的調解方案很好，然因聲請人之債務多為資產管理
    公司，為整合處理債務，故無法接受銀行所提之還款方案，
    致雙方調解不成立等情，業經本院調閱上開調解卷宗查明無
    訛，堪認聲請人本件之聲請已踐行前開法條之前置調解程序
    規定。
五、次查，依聲請人所提出財產及收入狀況說明書、全國財產稅
    總歸戶財產查詢清單、機車行車執照（參調解卷第10、12、
    29頁），顯示聲請人名下有位於桃園市新屋區房屋之應有部
    分185.79分之1，另有96年出廠之三陽機車1輛，此外並無其
    他任何財產。另收入來源部分，聲請人聲請更生前二年期間
    ，係自108年12月1日起至110年11月30日止，故以108年12月
    起至110年11月止之所得為計算。據聲請人所提出108、109
    年度綜合所得稅各類所得資料清單所示，聲請人於108年並
    無薪資所得收入資料；109年薪資所得總計僅為3萬元。惟聲
    請人陳報其於上開期間，均從事打零工之工作，日薪1,200
    元，每月薪資約為1萬2,000元，然於109年4月起至同年9月
    止，聲請人因頸部第二節齒狀突骨折、第一胸椎脊突骨折、
    攝護腺惡性腫瘤第四期等疾病，因治療休養而無收入等情，
    業據聲請人所提出桃園醫院新屋分院診斷證明書在卷可稽(
    參調解卷第13、14頁)，堪信為真實。是聲請人於108年12月
    起至110年11月止，扣除109年4月起至同年9月止之6個月，
    薪資所得總計為21萬6,000元(1萬2,000元×18月=21萬6,000
    元)。另聲請人於109年8月因罹患攝護腺惡性腫瘤，而分別
    領有全聯慶祥慈善基金會救助金1萬4,000元及育田社會福利
    慈善基金會救助金1萬6,000元。又於109年6月起至110年9月
    止，聲請人領有低收入戶三節禮金之補助，總計1萬500元，
    於110年7月領有急難紓困金1萬元，是聲請人聲請更生前二
    年之所得收入總計為26萬6,500元（21萬6,000元＋1萬4,000
    元＋1萬6,000元＋1萬500元＋1萬元＝26萬6,500元）。另聲請更
    生後，聲請人主張其以打零工維生，每月工作10至15日，每
    月薪資所得約為1萬5,000元，並提出收入切結書在卷可參(
    參調解卷第74頁)，嗣聲請人於111年5月20日民事陳報狀中
    表示，因其罹患攝護腺癌第四期，近日疑似癌細胞轉移，下
    肢不適，暫無尋找工作，先行檢查治療。衡酌聲請人確有罹
    患攝護腺癌，而有檢查治療之必要，然聲請人先前經治療恢
    復後，亦得重回職場賺取薪資收入，故聲請人治療完後每月
    薪資應可達1萬2,000元，故暫以每月1萬2,000元計算聲請人
    聲請更生後薪資所得。
六、另按「（第1項）債務人必要生活費用，以最近一年衛生福
    利部或直轄市政府所公告當地區每人每月最低生活費1.2倍
    定之。（第2項）受扶養者之必要生活費用，準用第1項規定
    計算基準數額，並依債務人依法應負擔扶養義務之比例認定
    之。（第3項）前二項情形，債務人釋明更生期間無須負擔
    必要生活費用一部或全部者，於該範圍內，不受最低數額限
    制；債務人證明確有必要支出者，不受最高數額及應負擔比
    例之限制」，此為消債條例第64條之2所明定。是查，聲請
    人所列每月必要支出有電信費688元、交通費300元、瓦斯費
    250元、水電費1,150元、膳食費4,500元、房屋稅185元及日
    常生活雜支費1,000元，總計8,075元。另原有父母及2名未
    成年子女之扶養費，然其父於109年7月死亡、其母於110年3
    月死亡，而其2名未成年子女於110年3月迄今，經安置於家
    扶中心，無須負擔撫養費亦不得領取育兒補助。衡諸衛生福
    利部所公布105年度至107年度桃園市平均每人每月生活之最
    低生活費1萬3,692元之1.2倍為1萬6,430元、108年度之平均
    每人每月生活之最低生活費1萬4,578元之1.2倍為1萬7,493
    元、109、110及111年度之平均每人每月生活之最低生活費1
    萬5,281元之1.2倍為1萬8,337元。聲請人每月個人生活必要
    支出費用為8,075元，遠低於衛生福利部所公布桃園市每月
    最低生活費用，且所列之項目及金額皆屬合理，是認聲請人
    聲請更生後每月必要支出費用以8,075元計算。
七、從而，聲請人以上開收入扣除必要支出後，每月應有餘額3,
    925元（1萬2,000元－8,075元＝3,925元）可供清償債務，聲
    請人現年60歲（51年出生），距勞工強制退休年齡（65歲）
    尚約5年，審酌聲請人目前之收支狀況，至其退休時止，顯
    無法清償聲請人前揭所負之債務總額，又雖聲請人因患有攝
    護線癌第四期，目前需休養治療而無收入所得，然其尚未喪
    失勞動能力，應得於治療恢復後再取得工作所得，再衡諸其
    所積欠債務之利息及違約金仍在增加中等情況，堪認聲請人
    之收入及財產狀況，有藉助更生制度調整其與債權人間權利
    義務關係之必要，自應許聲請人得藉由更生程序清理債務。
八、綜上所述，聲請人係消費者，已達不能清償債務之程度，經
    消費者債務清理調解不成立，而查無消債條例第6條第3項、
    第8條或第46條各款所定應駁回更生聲請之事由，則其聲請
    ，應屬有據，爰裁定准許，並依同條例第16條第1項規定，
    命司法事務官進行更生程序如主文。
九、本院裁定准許開始更生程序，俾使聲請人得以重建經濟生活
    ，惟本裁定不生使債務消滅之效力，須聲請人於更生程序中
    與債權人協定更生方案，並持續履行完畢後，始能依消債條
    例第73條之規定使全部債務均視為消滅，附此敘明。

中　　華　　民　　國　　111 　年　　6 　　月　　24　　日
　　　　　　　　　民事第三庭  法  官  林靜梅
以上正本係照原本作成。
本裁定不得抗告。
本裁定業已於111年6月24日下午4時整公告。
中　　華　　民　　國　　111 　年　　6 　　月　　24　　日
                              書記官  劉寶霞